臺灣高等法院刑事判決
110年度上訴字第808號
上  訴  人  
即  被  告  柯○○




選任辯護人  羅健瑋律師
上列上訴人因家暴殺人未遂等案件，不服臺灣桃園地方法院109
年度訴字第1085號，中華民國110年2月1日第一審判決（起訴案
號：臺灣桃園地方檢察署109年度偵字第24807號），提起上訴，
本院判決如下：
    主  文
上訴駁回。
    事  實
一、柯○○與丙○○原為夫妻（民國109 年8 月5 日兩願離婚）
    ，乙○○則為丙○○之胞兄，柯○○與丙○○、乙○○間分別具有家庭
    暴力防治法第3 條第1 款、第4 款所定之家庭成員關係。緣
    柯○○與丙○○離婚後，多次向丙○○要求復合均遭丙○○拒絕，且
    柯○○認為丙○○以購買保險、另申辦金融帳戶方式，私藏其於
    婚姻關係中之工作所得，因此心生不滿。柯○○於109 年8 月
    26日凌晨5 時20分許，為再次向丙○○要求復合，遂前往丙○○
    、乙○○位於桃園市○○區○○○路0 段000 巷00號2 樓住處（下
    稱上址住處），並至丙○○房間內，叫醒睡眠中之丙○○後，向
    丙○○表達希望復合之意，惟遭丙○○拒絕，詎柯○○遭拒後氣憤
    難耐，旋基於殺人犯意，先至上址住處廚房內取得菜刀1 把
    （下稱上開菜刀）並藏放於身上某處後，再度返回丙○○房間
    內，要求與丙○○復合，惟仍遭丙○○斷然拒絕，柯○○旋即先徒
    手以拳頭重擊斯時仍躺在床上之丙○○臉部，丙○○因遭受突來
    之攻擊受到驚嚇，旋翻身背對柯○○並起身，柯○○即持上開菜
    刀，接續朝丙○○之頭部、背部等部位砍殺，丙○○又為閃躲柯
    ○○之持續攻擊便拿取床上之內有棉花填充物之大型玩偶，阻
    擋柯○○持續以上開菜刀砍殺其臉部、頭部之舉措，丙○○因柯
    ○○以徒手拳頭重擊、持菜刀砍殺之行為，致受有右食指深度
    撕裂傷肌腱斷裂、左顏面撕裂傷合併骨折、右大拇指、耳後
    、下唇及背撕裂傷等傷害。而丙○○察覺遭柯○○攻擊時即大聲
    呼救，乙○○經同居於上址住處之姪子告知後，即刻前往丙○○
    房間，為營救丙○○而壓制柯○○，柯○○為繼續砍殺丙○○、掙脫
    乙○○之壓制，竟基於傷害之故意，與乙○○拉扯、扭打，並持
    以上開菜刀朝乙○○上半身揮砍數下，致乙○○受有下頷部開放
    性傷口約4 公分、左側頸部擦傷等傷害。嗣乙○○順利壓制柯
    ○○，丙○○經送醫治療，始倖免於死。
二、案經丙○○、乙○○訴由桃園市政府警察局楊梅分局報告臺灣桃
    園地方檢察署檢察官偵查起訴。
    理  由
壹、證據能力之認定部分：
一、按刑事訴訟法採行直接審理原則及言詞審理原則，並保障被
    告之反對詰問權，於刑事訴訟法第159 條第1 項明定被告以
    外之人於審判外之言詞或書面陳述，除法律有規定者外，原
    則上不得作為證據。然為兼顧現實需要及真實之發現，乃本
    於例外從嚴之立場，許於具備必要性及可信性之特別情況下
    ，例外地承認其有證據能力。而被告以外之人於檢察事務官
    、司法警察官或司法警察調查中所為之陳述，基於實體發現
    真實之訴訟目的，依第159 條之2 規定，如與審判中之陳述
    不符時，經比較結果，其先前之陳述，相對具有較可信之特
    別情況，且為證明犯罪事實存否所必要者，或於審判中有第
    159 條之3 各款情形之一，經證明其調查中所為陳述具有可
    信之特別情況，且為證明犯罪事實之存否所必要者，則例外
    地賦與證據能力。次按刑事訴訟法第159 條之1 所規定被告
    以外之人於偵查中向檢察官所為之陳述，除顯有不可信之情
    況者外，得為證據。其立法理由係以偵查中對被告以外之人
    所為之偵查筆錄，或被告以外之人向檢察官所提之書面陳述
    ，性質上均屬傳聞證據，且常為認定被告有罪之證據，自理
    論上言，如未予被告反對詰問、適當辯解之機會，一律准其
    為證據，似與當事人進行主義之精神不無扞格之處，對被告
    之防禦權亦有所妨礙，然刑事訴訟法規定檢察官代表國家偵
    查犯罪、實施公訴，依法有訊問被告、證人、鑑定人之權，
    且實務運作時，偵查中檢察官向被告以外之人所取得之陳述
    ，原則上均能遵守法律規定，不致違法取供，其可信性甚高
    ，為兼顧理論與實務，而對被告以外之人於偵查中向檢察官
    所為之陳述，除顯有不可信之情況者外，得為證據。乃同法
    第159 條第1 項所謂得作為證據之「法律有規定者」之一，
    為有關證據能力之規定，係屬於證據容許性之範疇。而被告
    之反對詰問權係指訴訟上被告有在公判庭當面詰問證人，以
    求發現真實之權利，此與證據能力係指符合法律所規定之證
    據適格，而得成為證明犯罪事實存在與否之證據資格，性質
    上並非相同。
二、茲就本案公訴人引為證明被告柯○○犯罪事實之證據方法，關
    於證據能力認定如下：
（一）證人丙○○、乙○○於警詢中所為陳述，為被告以外之人於審
      判外之陳述，屬傳聞證據，而被告之選任辯護人於本院準
      備程序中就證人丙○○、乙○○於警詢中陳述之證據能力提出
      爭執（見本院卷第105頁），本院審酌該陳述作成之狀況
      ，因認上開證人於警詢中所為之陳述，尚與刑事訴訟法第
      159 條之2 或第159 條之3 所定情形不相符合，復查無其
      他得例外取得證據能力之法律依據，前開證據方法應予排
      除，不得作為本案證明被告有罪之依據。
（二）再按「被告以外之人於審判外之陳述，雖不符刑事訴訟法
      第159 條之1 至第159 條之4 之規定，而經當事人於審判
      程序同意作為證據，法院審酌該言詞陳述或書面陳述作成
      時之情況，認為適當者，亦得為證據。當事人、代理人或
      辯護人於法院調查證據時，知有刑事訴訟法第159 條第1 
      項不得為證據之情形，而未於言詞辯論終結前聲明異議者
      ，視為有前項之同意」，刑事訴訟法第159 條之5 定有明
      文。而刑事訴訟法第159 條之5 立法意旨，在於確認當事
      人對於傳聞證據有處分權，得放棄反對詰問權，同意或擬
      制同意傳聞證據可作為證據，屬於證據傳聞性之解除行為
      ，如法院認為適當，不論該傳聞證據是否具備刑事訴訟法
      第159 條之1 至第159 條之4 所定情形，均容許作為證據
      ，不以未具備刑事訴訟法第159 條之1 至第159 條之4 所
      定情形為前提。此揆諸「若當事人於審判程序表明同意該
      等傳聞證據可作為證據，基於證據資料愈豐富，愈有助於
      真實發見之理念，此時，法院自可承認該傳聞證據之證據
      能力」立法意旨，係採擴大適用之立場。蓋不論是否第15
      9條之1 至第159 條之4 所定情形，抑當事人之同意，均
      係傳聞之例外，俱得為證據，僅因我國尚非採澈底之當事
      人進行主義，故而附加「適當性」之限制而已，可知其適
      用並不以「不符前四條之規定」為要件（最高法院104 年
      度第3 次刑事庭會議決議參照）。經查，除前述本院認定
      無證據能力，不得作為證據之證據方法外，本件以下所引
      用卷內其他證據資料（包括供述及非供述證據），並無證
      據證明係公務員違背法定程序所取得，且檢察官、被告及
      其辯護人於本院準備程序均就證據能力表示無意見（見本
      院卷第104至107頁），迄言詞辯論終結前均未聲明異議。
      本院審酌上開證據資料製作時之情況，尚無違法取得及證
      明力明顯過低之瑕疵，認以之作為證據應屬適當，且上開
      各該證據均經本院於審判期日依法進行證據之調查、辯論
      ，被告於訴訟上之防禦權，已受保障，故上開證據資料均
      有證據能力，合先敘明。
貳、認定被告犯罪事實所憑之證據及理由：
一、訊據被告固坦承伊與告訴人丙○○原為夫妻，告訴人乙○○則為
    告訴人丙○○之胞兄，而於109 年8 月26日凌晨5 時20分許，
    伊有前往上址住處，並至告訴人丙○○房間內，叫醒睡眠中之
    告訴人丙○○後，向告訴人丙○○表達希望復合之意，惟遭告訴
    人丙○○拒絕，伊即至上址住處廚房內取得上開菜刀後，先徒
    手以拳頭打告訴人丙○○臉部，復持上開菜刀朝告訴人丙○○揮
    砍，再與前來制止之告訴人乙○○拉扯、扭打，並持以上開菜
    刀朝告訴人乙○○上半身揮砍數下，分別致告訴人丙○○、乙○○
    受有前揭傷害等情，惟矢口否認有何殺人未遂犯行，而被告
    及其辯護人分別執憑下列情詞置辯：
（一）被告辯稱：伊身形壯碩，若當時有殺人犯意，為何僅僅造
      成告訴人丙○○受有僅食指深度撕裂傷肌腱斷裂2公分、左
      顏面撕裂傷3公分合併骨折，及右大拇指1公分、耳後、下
      唇3公分、背撕裂傷等傷勢，而沒有深度？且告訴人丙○○
      拿玩偶阻擋時，伊就沒有攻擊她，因為伊當時看到她手上
      很多血也嚇到，而當時伊是持上開菜刀劃她的臉，她用手
      阻擋搶刀，她手受傷後才拿玩偶阻擋，依據客觀上及一般
      經驗，足以證明伊當時並無任何殺人之意圖，伊係因一時
      衝動傷害告訴人丙○○云云。
（二）辯護意旨辯以：被告只是因為告訴人丙○○過去有幾次疑似
      對感情不忠的狀況，才會心生要毀容的傷害犯意，至於手
      部等傷，是因未告訴人丙○○在掙扎時有奪刀的動作造成，
      並不是被告胡亂砍的動作，若被告欲取告訴人丙○○之性命
      ，依當時告訴人丙○○背對被告體弱不力防禦之側躺姿勢，
      被告不論依時間上、武力上，均屬輕而易舉之事。又證人
      江麗美證稱被告曾經講過「今天就是要殺死丙○○我再去自
      殺」，這部分被告其實是說如果告訴人丙○○死了他會去自
      殺，這是因為被告不希望告訴人丙○○死亡，但這個氣話也
      不能作為被告殺人犯意之證據。況告訴人丙○○用以阻擋被
      告猛砍之填充玩具，未作為本案證據且未經法院嚴格證明
      程序之勘驗，致使本件得用以證實被告並無殺人犯意、凶
      猛攻擊，而應係對被告有利之事證，嚴重遭到忽視，本件
      缺少此一重要物證用以證明被告所言非假，嚴重損害被告
      之訴訟權益，反之亦不得據此檢視告訴人丙○○、證人乙○○
      所為供述之真實性等詞。
二、經查：
（一）前揭被告與告訴人丙○○原為夫妻（109 年8 月5 日兩願離
      婚），告訴人乙○○則為告訴人丙○○之胞兄，而被告
　　　與告訴人丙○○離婚後，多次向告訴人丙○○要求復合均遭告
      訴人丙○○拒絕，因此心生不滿，被告為再次向告訴人丙○○
      要求復合，遂於109 年8 月26日凌晨5 時20分許
　　　前往上址住處，並至告訴人丙○○房間內，叫醒睡眠中之告
      訴人丙○○後，向告訴人丙○○表達希望復合之意，惟遭告訴
      人丙○○拒絕，被告遭拒後氣憤難耐，旋先至上址住處廚房
      內取得上開菜刀後，並再度返回告訴人丙○○房間內，要求
      與告訴人丙○○復合，惟仍遭告訴人丙○○斷然拒絕，被告旋
      即先徒手以拳頭重擊斯時仍躺在床上之告訴人丙○○臉部，
      告訴人丙○○因遭受突來之攻擊受到驚嚇，旋翻身背對被告
      並起身，被告即持上開菜刀，朝告訴人丙○○之頭部、背部
      等部位砍殺，告訴人丙○○為閃躲被告之持續攻擊便拿取床
      上之內有棉花填充物之大型玩偶，阻擋被告持續以上開菜
      刀砍殺其臉部、頭部之舉措，告訴人丙○○因被告以徒手拳
      頭重擊、持菜刀砍殺之行為，致受有右食指深度撕裂傷肌
      腱斷裂、左顏面撕裂傷合併骨折、右大拇指、耳後、下唇
      及背撕裂傷等傷害。而告訴人丙○○察覺遭被告攻擊時即大
      聲呼救，告訴人乙○○知悉告訴人丙○○遭攻擊後，即刻前往
      告訴人丙○○房間，並壓制被告，被告為繼續砍殺告訴人丙
      ○○、掙脫告訴人乙○○之壓制，即與告訴人乙○○拉扯、扭打
      ，並持以上開菜刀朝告訴人乙○○上半身揮砍數下，致告訴
      人乙○○受有下頷部開放性傷口約4 公分、左側頸部擦傷等
      傷害，嗣告訴人乙○○順利壓制被告，告訴人丙○○經送醫治
      療，始未發生死亡結果等情，業據被告於本院審理時就其
      傷害告訴人乙○○部分事實供承在卷（見本院卷第148頁）
      ，且經證人即告訴人丙○○、乙○○於檢察官訊問、原審審理
      時具結證述甚詳（見109年度偵字第24807號卷【下稱偵卷
      】第153 至156 頁；原審法院109年度訴字第1085號卷【
      下稱原審卷】第121 至153 頁），復有桃園市政府警察局
      楊梅分局員警職務報告、扣押筆錄、扣押物品目錄表、刑
      案現場照片；天成醫院診第000000000 號、第000000000 
      號診斷證明書、天成醫院109 年12月24日天成秘字第1091
      224001號函暨所附病歷資料，及長庚醫療財團法人林口長
      庚紀念醫院110 年1 月8 日長庚院林字第1091251438號函
      文在卷可稽（見偵卷第53頁、第55至61頁、第63頁、第65
      頁、第67至86頁；原審卷第178 至269 頁、第272 頁），
      及上開菜刀扣案為證，是此部分事實堪以認定，亦堪認被
      告關於傷害告訴人乙○○部分之任意性自白，核與事實相符
      ，可以採取。
（二）按殺人罪與傷害罪之區別，應以加害人有無殺意為斷，而
      殺意乃行為人主觀上之意念，外界本難逕得查知，故於行
      為人否認有殺人犯意時，自應綜合各個客觀之間接證據以
      為判斷，殺人犯意之有無，固不以兇器種類及傷痕之多少
      為絕對標準，亦不能因與被害人素不相識，原無宿怨，事
      出突然，即認為無殺人之故意。又下手之情形如何，於審
      究犯意方面，為重要參考資料，故認定被告是否有殺人犯
      意，自應審酌當時情況，視其下手之輕重、加害之部位等
      ，以為判斷之準據；申言之，當綜合創傷之部位、創傷之
      程度、兇器之種類、兇器之用法、動機之有無、犯行後之
      行動等情況證據，以進行判斷（最高法院105 年度台上字
      第3007號判決意旨參照）。經查：
（１）被告於警詢、偵訊、原審法院羈押訊問及原審審理時，均
      供稱：丙○○是伊的前妻，尚未離婚前的家用開銷，都是伊
      去工作支應，伊賺回來的錢都是交給丙○○管理，丙○○一直
      跟伊說錢不夠用，所以伊就一直貸款，但109 年8 月5 日
      離婚後，伊才發現丙○○說謊，把伊賺來的錢都拿去買保險
      ，而且丙○○還一直與其前男友聯絡往來，伊認為丙○○可能
      有外遇，而且伊認為離婚也是丙○○單方面的要求，伊並不
      願意，希望丙○○能把一半的錢還給伊，伊一直想找丙○○復
      合，希望事情過了就算了，109 年8 月26日凌晨5 時20分
      左右，伊再去找丙○○談復合的事情遭拒，才會一時衝動拿
      刀攻擊丙○○等語（見偵卷第19頁、第128 頁、第146 頁；
      原審法院109年度聲羈字第477號卷第20頁；原審卷第138 
      頁），核與桃園市政府警察局楊梅分局草湳派出所製作之
      家庭暴力通報表所記載之案發經過相合（見偵卷第87頁）
      ，可見被告於109 年8 月5 日與告訴人丙○○離婚後，因發
      覺告訴人丙○○於其等婚姻關係存續期間，以購買保險、另
      開金融帳戶方式，存下相當金錢且為被告所不知，是被告
      離婚後深覺被欺騙、受有金錢上的損失，而屢向告訴人丙
      ○○請求復合未果，復佐以證人丙○○於檢察官訊問、原審審
      理時並證稱：被告與伊離婚後，一直說是伊把被告賺的錢
      拐走，本案發生當天，被告先請求復合遭伊拒絕後，不知
      道跑去哪裏，再出現時仍然先問伊是否要復合，伊再度拒
      絕後，旋遭被告持續攻擊等語（見偵卷第154 頁；原審卷
      第122 至123 頁、第126頁），堪認被告固仍請求告訴人
      丙○○復合，惟斯時已對告訴人丙○○心生怨懟與不滿。
（２）又頭部屬人體要害部位，甚為脆弱，倘以利刃猛刺、揮砍
　　　，或施以重擊，有可能因器官受損或大量失血、生理機能
      嚴重受損而死亡，此乃眾所周知之事，而被告於案發時年
      已44歲，心智正常成熟，且其自承有國中肄業之學歷，從
      事水電工作等情（見偵卷第23頁），當有一定之社會歷練
      ，對此自難諉為不知，而被告持以揮砍告訴人丙○○之上開
      菜刀前端尖銳，係告訴人丙○○母親江麗美平時烹飪時切菜
      、切肉之用，且經常以磨刀石保持其刀鋒銳利等情，業據
      證人江麗美於原審審理時具結證述在卷（見原審
　　　卷第158 頁），亦有刑案現場照片在卷足考（見偵卷第71
      頁），足認被告所持上開菜刀非屬小型刀，且前端尖銳、
      刀刃鋒利，危險性甚高。再被告於原審審理時供稱：伊認
      為丙○○長的太漂亮，才會一直與其他男子有聯繫，所以伊
      本來就是要攻擊丙○○的臉部等語（見原審卷第138 頁、28
      5 頁），而參諸證人丙○○於原審審理時具結證稱：當日被
      告第二次進入房間請求伊復合遭拒後，旋以拳頭朝伊臉部
      位置重擊，伊原本還躺在床上，只能先轉身背對被告並起
      身拿大型填充玩偶阻擋攻擊，但被告還是持續拿菜刀朝伊
      頭部揮砍，直到乙○○前來阻止時，被告才沒有辦法再繼續
      揮砍，攻擊的時間大約不到10分鐘等語（見原審卷第123 
      至137 頁），證人乙○○亦於原審審理時具結證稱：伊到達
      丙○○房間時，就看見丙○○拿著填充娃娃站在床上在擋被告
      朝丙○○頭部、手部揮砍的刀，那時候丙○○已經全身都是血
      了，在伊到場至壓制被告前，被告仍然持續拿菜刀朝丙○○
      揮砍約十幾刀等語（見原審卷第140 至142 頁、第150 頁
      、第152 至153 頁），則被告自開始攻擊告訴人丙○○至遭
      告訴人乙○○到場壓制之數分鐘的短暫時間內，持前端尖銳
      且刀刃鋒利之上開菜刀，持續朝告訴人丙○○之頭部、臉部
      近距離揮砍攻擊十餘下等節應可認定。
（３）再者，被告自上址住處廚房取得上開菜刀後，返回告訴人
      丙○○房間內，再度遭告訴人丙○○拒絕復合時，即先以拳頭
      重擊告訴人丙○○之左側臉部，致告訴人丙○○左側臉部骨折
      一節，業經證人丙○○具結證述明確，亦有上開天成醫院診
      斷證明書在卷可憑（見偵卷第63頁），足見被告開始攻擊
      告訴人丙○○時，固先僅以徒手拳頭揮擊告訴人丙○○，惟被
      告係以拳頭重力毆擊告訴人丙○○臉部，
　　　又被告係持上開菜刀以其肘關節為支點，以手臂上半部由
      上往下方向，朝手持大型填充玩偶抵擋的告訴人丙○○頭部
      、手部揮砍十餘下等情，並經證人乙○○於原審審理時具結
      證述甚詳（見原審卷第153 頁），而告訴人丙○○雖持以大
      型填充玩偶抵擋被告攻擊，其右手仍因被告持上開菜刀揮
      砍受有深度砍傷，致其右手指屈指肌腱斷裂等情，則有天
      成醫院109 年12月24日天成秘字第1091224001號函文暨所
      附病歷資料及照片可考（見原審卷第178 至266 頁），益
      徵被告持上開菜刀揮砍告訴人丙○○頭部之力道甚為猛烈，
      致告訴人丙○○在手持大型填充玩偶抵擋並閃避攻擊之情形
      下，所持菜刀猶能砍及告訴人丙○○之右手指，並致告訴人
      丙○○之右手指受有深度砍傷而肌腱斷裂。況證人乙○○於原
      審審理時具結證述：伊聽到姪子告知丙○○被被告殺時，就
      立刻趕到丙○○房間時，丙○○已經站著並手持大型填充玩偶
      在抵擋被告攻擊，被告看到伊，仍然針對丙○○在揮砍，伊
      就趕快制伏被告等語（見原審卷第140頁、第142 至143 
      頁），是據自被告開始攻擊告訴人丙○○至告訴人乙○○趕至
      現場壓制被告之數分鐘之短時間內，被告先以拳頭重擊，
      再持刀刃鋒利之上開菜刀持續揮砍告訴人丙○○頭部、臉部
      之人體要害，並在見及告訴人乙○○已趕至告訴人丙○○房間
      時，仍繼續持上開菜刀攻擊告訴人丙○○之臉部、頭部等下
      手情形，復參酌前揭被告對告訴人丙○○執意離婚，認為告
      訴人丙○○私藏被告於婚姻關係中之工作所得、有外遇等憤
      怒不滿情緒，堪認被告於以拳頭毆擊告訴人丙○○臉部，復
      接續以上開菜刀揮砍告訴人丙○○頭部之行為當時有致告訴
      人丙○○於死之犯意，且殺意甚堅，主觀上具有殺人之犯意
      。
（三）被告雖辯稱：伊身形壯碩，若當時有殺人犯意，為何僅僅
      造成告訴人丙○○受有前揭傷勢，而告訴人丙○○拿玩偶阻擋
      時，伊就沒有攻擊她，足以證明伊當時並無任何殺人之意
      圖云云。然核與證人丙○○、乙○○前揭證述情節不符，已難
      遽採，況證人即丙○○母親江麗美於原審審理時具結證稱：
      伊從菜市場聽聞家裏出事，立刻返回中山北路住處時，看
      到家裏滿地都是血，當時警察已經到場了，警察要將被告
      帶走時，被告就對伊說「我今天就是要殺死丙○○，我再去
      自殺」等詞，伊聽到被告這樣說就沒有再回應被告等語甚
      詳（見原審卷第156 至157 頁），且告訴人丙○○所受上開
      傷勢與被告行為當時所具犯意之關聯性，及案發當時被告
      主觀上具有殺人之犯意等節，業經本院依據卷內事證詳予
      論述如前。職是，被告上開所辯各情，均無足採。
（四）辯護意旨固執憑前揭情詞置辯，惟核與上開各項事證有間
      ，尚無從逕取，而被告以拳頭毆擊告訴人丙○○臉部，復接
      續以上開菜刀揮砍告訴人丙○○頭部，確實有殺害告訴人丙
      ○○之主觀故意及客觀行為，業經本院依據卷內相關事證認
      定如前，自不得徒憑辯護意旨所據若被告欲取告訴人丙○○
      之性命，依當時告訴人丙○○背對被告體弱不力防禦之側躺
      姿勢，均屬輕而易舉之事等節，即遽推論被告無殺人之主
      觀犯意。況告訴人丙○○、乙○○之證詞可以採信，並有被告
      之供述等相關事證足資補強證明告訴人丙○○、乙○○證詞之
      憑信性，亦由本院依據卷內事證說明詳如前述。至案發當
      時告訴人丙○○用以阻擋被告之填充玩具固未扣案，惟案發
      後該填充玩具於現場之情形，有現場照片在卷可考（見偵
      卷第77至78頁），是仍無礙本院上開所為之認定，亦不足
      憑此即逕為被告有利之認定。據此，辯護意旨前揭所辯各
      節，均難認可採，亦無足執為有利被告認定之憑佐。
三、至被告及其辯護人固於本院準備程序聲請再次傳喚證人即丙
    ○○、乙○○，以證明被告並無殺人犯意（見本院卷第107頁）
    ，復於本院審理時聲請調查告訴人丙○○所稱之填充玩具，以
    證明是否有如告訴人丙○○所述，告訴人丙○○持填充玩具阻擋
    時，被告仍持續攻擊，此有關被告有無殺人犯意，若被告確
    實有持續攻擊，則填充玩具上應會有被刀劃開之痕跡等節（
    見本院卷第145至146頁）。然查：
（一）證人已由法官合法訊問，且於訊問時予當事人詰問之機會
      ，其陳述明確別無訊問之必要者，不得再行傳喚，刑事訴
      訟法第196 條定有明文，而證人丙○○、乙○○已於原審審理
      時到庭具結作證，並經檢察官、被告之辯護人進行交互詰
      問（見原審卷第121至154頁），且證人丙○○、乙○○陳述明
      確，被告及其辯護人所聲請再次傳喚證人丙○○、乙○○之待
      證事項，亦業於原審審理時對證人丙○○、乙○○進行詰問，
      是以被告及其辯護人上開聲請再次傳喚證人丙○○、乙○○應
      受前揭規定之限制，尚難准許。
（二）又觀諸卷附上址住處房間之現場照片（見偵卷第77至78頁
      ），可見該房間內之填充玩具佈滿血跡，而告訴人丙○○所
      述各節是否可採，業已詳細審認論述如前，況填充玩具上
      有無被刀劃開之痕跡，尚涉及被告當時之下手攻擊方式，
      核與被告是否於告訴人丙○○持填充玩具阻擋時，仍持刀持
      續攻擊一情無必然之關聯性。
（三）據此，本案事證已臻明確，被告及其辯護人請求為上開證
      據調查，認均無調查之必要，應予駁回。
四、綜上，被告及其辯護人所持之辯解，委無足取。本件事證明
    確，被告上揭殺人未遂、傷害等犯行堪以認定，應依法論科
    。
參、論罪部分：
一、按家庭暴力者，指家庭成員間實施身體、精神或經濟上之騷
    擾、控制、脅迫或其他不法侵害之行為；又家庭暴力罪者，
    指家庭成員間故意實施家庭暴力行為而成立其他法律所規定
    之犯罪，家庭暴力防治法第2 條第1 款、第2 款分別定有明
    文。查被告與告訴人丙○○原為夫妻，於109 年8 月5 日經兩
    願離婚，告訴人乙○○為丙○○胞兄，業據被告、告訴人丙○○、
    乙○○陳明在卷（見原審卷第121頁、第139頁；本院卷第147
    頁），是其等間具有家庭暴力防治法第3 條第1 款、第4 款
    所定之家庭成員關係。
二、被告基於殺人犯意，以拳頭、持菜刀攻擊告訴人丙○○，未造
    成死亡結果，核其所為，係犯刑法第271 條第2項、第1 項
    之殺人未遂罪；被告基於傷害犯意，與告訴人乙○○拉扯、扭
    打、並持菜刀攻擊告訴人乙○○，核其所為，則係犯刑法第27
    7 條1 項之傷害罪。
三、又被告前開犯行，亦屬於對家庭成員間實施身體不法侵害之
    行為，自該當家庭暴力防治法所稱之家庭暴力罪，惟因家庭
    暴力防治法對於家庭暴力罪並無科處刑罰之規定，是以僅依
    刑法殺人未遂罪、傷害罪予以論罪。
四、公訴意旨雖認被告主觀上係基於殺人故意，持菜刀揮砍告訴
    人乙○○，而此部分所為，係涉犯刑法第271 條第2 項、第1 
    項之殺人未遂罪嫌，然被告於前揭時、地，因要求告訴人丙
    ○○復合未果後，旋以拳頭重擊告訴人丙○○臉部，復以上開菜
    刀揮砍告訴人丙○○臉部、頭部，意在殺害告訴人丙○○等情，
    業經本院依據卷內相關事證認定如前，可見被告於前揭時、
    地之攻擊行為，應係針對告訴人丙○○所為，而佐以證人乙○○
    於原審審理時具結證稱：伊到丙○○房間後，看到丙○○已經全
    身都是血，被告一看到伊，還是針對丙○○攻擊，伊看到被告
    仍然持續揮砍丙○○，就立刻上前去壓制被告，被告一直掙扎
    ，轉而與伊拉扯、扭打，過程中也有拿菜刀揮砍伊，伊是正
    面去壓制被告，所以被告都是朝伊正面上半身作揮砍的動作
    ，但力道沒有很大，伊身上的傷都是刀傷但不深，頸部、手
    、胸前都有，都是刀子劃到，是輕微的，其中下巴的傷勢應
    該是被告的刀被伊的手撥掉時劃到的，就是在扭打空擋中被
    割到的，被告與丙○○雖然離婚，但被告與伊並沒有什麼糾紛
    、仇怨等語（見原審卷第141 至154 頁），尚與被告於原審
    所供稱：乙○○出現後要抓伊，伊因為不想給乙○○抓，所以和
    乙○○扭打，手中的菜刀因此劃傷乙○○等語（見原審卷第32頁
    ），核無未合，足認被告與告訴人乙○○扭打、持菜刀揮砍告
    訴人乙○○之目的，僅係為掙脫告訴人乙○○之壓制後繼續其砍
    殺告訴人丙○○之舉措，再觀諸上開告訴人乙○○所受傷勢，均
    確屬較為表淺之傷害，亦有前揭天成醫院診斷證明書在卷足
    憑，則見被告斯時揮砍之力道尚屬非重。稽此，被告為掙脫
    告訴人乙○○壓制，而持上開菜刀揮砍告訴人乙○○，並與告訴
    人乙○○發生扭打等行為，應係意在傷害告訴人乙○○，尚無足
    認係基於殺人之故意，則公訴意旨此部分所認尚有未洽，惟
    起訴書所載之犯罪事實，與本院所認定之事實，兩者之基本
    社會事實同一，本於基本事實同一性，且原審、本院已告知
    相關罪名（見原審卷第286頁；本院卷第103頁、第141 頁）
    ，無礙被告防禦權，爰依法變更起訴法條。
五、被告於上開時、地，先徒手以拳頭重擊告訴人丙○○之臉部，
    復持菜刀刀先後猛力揮砍告訴人丙○○之頭部、手部、背部數
    下等行為，係基於殺害告訴人丙○○之同一目的，在密切接近
    之時間及地點所為，顯係基於同一殺人犯意接續而為，且侵
    害法益同一，各行為之獨立性極為薄弱，依一般社會健全觀
    念，難以強行分開，於刑法評價上，以視為數個舉動之接續
    施行，合為包括之一行為予以評價較為合理，故應成立接續
    犯，而僅論以一罪；嗣被告於上開時、地，另與告訴人乙○○
    拉扯、扭打，進而多次持菜刀揮砍告訴人乙○○等行為，則係
    基於傷害告訴人乙○○之同一目的，在密切接近之時間及地點
    所為，顯係基於同一傷害犯意接續而為，且侵害法益同一，
    各行為之獨立性極為薄弱，依一般社會健全觀念，難以強行
    分開，於刑法評價上，以視為數個舉動之接續施行，合為包
    括之一行為予以評價較為合理，亦應成立接續犯，而僅論以
    一罪。
六、被告所犯上開殺人未遂罪、傷害罪，犯意各別、行為互殊，
    應予分論併罰。
七、被告雖已著手於上開殺人犯行之實行，幸因告訴人丙○○及時
    拿取大型填充玩偶阻擋並閃避攻擊，復及時就醫診治，未造
    成死亡之結果，犯罪尚屬未遂，為未遂犯，爰依刑法第25條
    第2 項規定，減輕其刑。
八、扣案之菜刀1把，雖係供被告犯本件之罪所用，然為告訴人
    丙○○母親江麗美平時烹飪使用，業經證人丙○○、乙○○、江麗
    美證述在卷（見原審卷第126 頁、第140 頁、第158 頁），
    而非屬被告所有之物，且上開菜刀性質上亦非屬違禁物，尚
    乏沒收之依據，爰不予宣告沒收。
肆、駁回上訴之理由：
一、原審經詳細調查及審理後，基於以上相同之認定，並審酌被
    告與告訴人丙○○原為夫妻，被告本應愛護善待告訴人丙○○，
    縱有糾紛，亦應循理性和平之方式解決，且被告前即因曾對
    告訴人丙○○施以暴力，告訴人丙○○心生畏懼而返回上址住處
    生活，猶不知冷靜處理兩人關係，僅因告訴人丙○○不願復合
    ，且認告訴人丙○○私藏金錢、擅自揣測告訴人丙○○有外遇之
    情而心有不滿，即持刀確認告訴人丙○○確無復合之意後，不
    顧案發地點為告訴人丙○○娘家，而其未成年女兒亦同時在場
    ，即以重拳攻擊告訴人丙○○之臉部，持利刃揮砍告訴人丙○○
    為本件犯行，行為甚屬明目張膽，並致告訴人丙○○受有前述
    傷害，右手傷勢迄未完全痊癒，其右手機能是否能完全回復
    ，尚須視後續治療及復健等情，有天成醫院109 年12月24日
    天成秘字第1091224001號函文、長庚醫療財團法人林口長庚
    紀念醫院110 年1 月8 日長庚院林字第1091251438號函文可
    考（見原審卷第178 頁、272 頁），堪見被告所為，已使告
    訴人丙○○嚴重受創；另被告見告訴人乙○○前來制止，為掙脫
    告訴人乙○○之壓制，俾繼續攻擊告訴人丙○○，而不惜傷害告
    訴人乙○○，更可見其殺害告訴人丙○○之心意甚堅，雖曾於偵
    查中於原審訊問時，一度坦承犯殺人未遂罪，然其於原審審
    理時，即翻異前詞，辯稱其因一時衝動，僅持菜刀輕輕劃過
    告訴人丙○○的臉部，亦無傷害告訴人乙○○之意思云云，要難
    認其確有悔悟之心，且被告迄未獲取告訴人諒解而未達成和
    解；再被告自承具有國中肄業之學歷，職業為水電師父，於
    本案羈押前，經營承包水電之工程行，經濟狀況為勉持，與
    告訴人丙○○育有1 女等生活狀況、智識程度（見偵卷第23頁
    ；原審卷第34頁、288頁），併參酌告訴人於原審審理期間
    ，均表示其不願與被告和解，告訴人丙○○更表示擔心被告會
    有報復之舉而心生畏懼等詞，惟就量刑部分則請原審依法處
    理之意見（見原審卷第57頁、第93頁、第160 頁）等一切情
    狀，分別就被告所犯殺人未遂罪、傷害罪，各量處有期徒刑
    6年2月、7月，並定應執行刑為有期徒刑6年4月。另就沒收
    部分說明：扣案之菜刀1 把，係被告用以揮砍、殺害告訴人
    丙○○所使用，業經原審認定如前，惟該菜刀係告訴人丙○○母
    親江麗美平時烹飪使用，經證人丙○○、乙○○、江麗美證述在
    卷（見原審卷第126 頁、第140 頁、第158 頁），足見上開
    物品並非被告所有之物，亦非第三人無正當理由提供，是不
    符刑法第38條沒收之要件，自不予宣告沒收。經核原審上開
    認事用法，均無違誤，量刑亦稱允恰。
二、被告猶執前詞提起上訴，就殺人未遂部分否認犯罪，指摘原
    審判決不當，復就傷害部分指稱：原審量刑過重，請從輕量
    刑等語。惟以：
（一）按證據之取捨及證據證明力如何，均屬事實審法院得自由
      裁量、判斷之職權，苟其此項裁量、判斷，並不悖乎通常
      一般之人日常生活經驗之定則或論理法則，且於判決內論
      敘其何以作此判斷之心證理由者，即不得任意指摘其為違
      法（最高法院91年度台上字第2395號判決意旨參照）。原
      審參酌卷內各項供述、非供述證據相互勾稽，而為綜合判
      斷、取捨，據此認定犯罪事實，並於理由欄內詳為說明判
      斷依據與心證，且經本院就被告辯解無法採信之理由論述
      如前，被告上訴意旨猶執前詞否認犯殺人未遂罪，要係對
      原判決已說明事項及屬原審採證認事職權之適法行使，持
      憑己見而為不同之評價，任意指摘原判決不當，尚非可採
      。
（二）復按刑事審判旨在實現刑罰權之分配的正義，故法院對有
      罪被告之科刑，應符合罪刑相當之原則，使輕重得宜，罰
      當其罪，以契合社會之法律感情，此所以刑法第57條明定
      科刑時應審酌一切情狀，尤應注意該條所列10款事項以為
      科刑輕重之標準，俾使法院就個案之量刑，能斟酌至當。
      至於量刑輕重，係屬事實審法院得依職權自由裁量之事項
      ，苟其量刑已以行為人之責任為基礎，並斟酌刑法第57條
      各款所列情狀，而未逾越法定刑度或有濫用權限情事，即
      不得任意指為違法（最高法院75年度台上字第7033號判例
      、103 年度台上字第36號判決意旨參照）。原審既於判決
      理由欄內詳予說明其量刑基礎，且敘明係審酌前揭各項情
      狀，詳如前述，顯已斟酌刑法第57條各款事由，並基於刑
      罰目的性之考量、刑事政策之取向以及行為人刑罰感應力
      之衡量等因素而為刑之量定，且以行為人責任為基礎，未
      逾越法定刑度，亦無違背公平正義之精神，客觀上不生量
      刑明顯失出失入之裁量權濫用情形，核屬法院量刑職權之
      適法行使，難認有何不當而構成應撤銷之事由可言，則上
      訴意旨指稱原審量刑過重云云，難認足取。
（三）又被告雖於本院審理期間就傷害告訴人乙○○部分改表示願
      意承認犯罪，然尚難徒憑被告於經原審詳細調查，對其
　　　所為判處罪刑，就本案耗費許多司法資源，復不服原審判
      決提起上訴後，嗣於本院審理時改為認罪之意思表示等情
      ，即逕推認被告已具有悔意，而被告之犯後態度核於原審
      審理期間有所不同，況被告迄今仍未取得告訴人乙○○之原
      諒，亦未賠償告訴人乙○○之損失，是認被告縱於本院審理
      期間就傷害告訴人乙○○部分改表示願意承認犯罪，仍不影
      響前揭原審判決之量刑基礎。
（四）據上，被告上訴意旨所指各節，均無理由，應予駁回。
據上論斷，應依刑事訴訟法第368 條，判決如主文。
本案經檢察官朱秀晴提起公訴，檢察官侯千姬到庭執行職務。
中　　華　　民　　國　　110 　年　　6 　　月　　1 　　日
                  刑事第十九庭審判長法  官  曾淑華　
                                    法  官  陳文貴
                                    法  官  王美玲
以上正本證明與原本無異。
如不服本判決，應於收受送達後20日內向本院提出上訴書狀，其
未敘述上訴之理由者並得於提起上訴後20日內向本院補提理由書
（均須按他造當事人之人數附繕本）「切勿逕送上級法院」。
                                    書記官  李逸翔
中　　華　　民　　國　　110 　年　　6 　　月　　1 　　日
附錄：本案論罪科刑法條全文
刑法第271條
殺人者，處死刑、無期徒刑或 10 年以上有期徒刑。
前項之未遂犯罰之。
預備犯第 1 項之罪者，處 2 年以下有期徒刑。
刑法第277條
傷害人之身體或健康者，處 5 年以下有期徒刑、拘役或 50 萬
元以下罰金。
犯前項之罪，因而致人於死者，處無期徒刑或 7 年以上有期徒
刑；致重傷者，處 3 年以上 10 年以下有期徒刑。